【裁判字號】    98,易,33
【裁判日期】    980428
【裁判案由】    竊盜
【裁判全文】
臺灣花蓮地方法院刑事判決                98年度易字第33號
公  訴  人  臺灣花蓮地方法院檢察署檢察官
被      告  乙○○
上列被告因竊盜案件，經檢察官提起公訴（98年度偵字第44號）
，本院判決如下：
    主  文
乙○○犯竊盜罪，累犯，處有期徒刑肆月，如易科罰金，以新臺
幣壹仟元折算壹日。
    事  實
一、乙○○前有違反毒品危害防制條例等前案記錄，又於民國94
    年間因違反毒品危害防制條例、家庭暴力防治法及傷害等案
    件，經臺灣高等法院花蓮分院分別判處有期徒刑10月、6 月
    、7月確定，於95 年間又因違反動產擔保交易法案件，經本
    院判處有期徒刑3 月確定，嗣上開徒刑經減刑為應執行有期
    徒刑10月又15日，復於95年間因違反毒品危害防制條例案件
    ，經本院判處有期徒刑9月確定，嗣於96年10月22 日因縮刑
    期滿執行完畢。竟不知悔改，意圖為自己不法之所有，於97
    年12月20日12時許，在花蓮縣花蓮市○○路286 號前騎樓，
    竊取甲○○所有放在車牌號碼5GH-965 號機車置物箱內之「
    嗎哪書房」禮券40張（每張面額均為新臺幣100元、編號003
    883至003922）及皮夾1只（內有甲○○之身分證、機車駕駛
    執照、健保卡、林妍彧之健保卡、林劭彧之健保卡各1 張、
    國泰世華銀行存簿1 本、遠東百貨公司會員卡、寶雅會員卡
    及現金新臺幣1千元），得手後，於同日17 時許，持上開竊
    得之禮券至花蓮縣花蓮市○○路76之1 號之「嗎哪書房」欲
    兌換現金時，為該書房負責人劉明足察覺有異而報警處理，
    並當場查獲該遭竊之禮券39張（其中1 張不知去向），嗣於
    同日23時30分許經乙○○之同意後，至其位於花蓮縣花蓮市
    ○○○街10號住處之2 樓房間內搜索，扣得甲○○遭竊之皮
    夾1 只（內有甲○○之身分證、機車駕駛執照、健保卡、林
    妍彧之健保卡、林劭彧之健保卡、遠東百貨公司會員卡各 1
    張等物）、國泰世華銀行存簿1本等物，始知上情。
二、案經花蓮縣警察局花蓮分局報告臺灣花蓮地方法院檢察署檢
    察官偵查起訴。
    理  由
一、按被告以外之人於審判外之言詞或書面陳述，除法律有規定
    者外，不得作為證據。又被告以外之人於審判外之陳述，經
    當事人於審判程序同意作為證據，法院審酌該言詞陳述或書
    面陳述作成時之情況，認為適當者，亦得為證據。當事人、
    代理人或辯護人於法院調查證據時，知有第159條第1項不得
    為證據之情形，而未於言詞辯論終結前聲明異議者，視為有
    前項之同意，刑事訴訟法第159條第1項及第159條之5分別定
    有明文。查被害人即證人甲○○及證人劉明足於警詢時之證
    述，雖不合刑事訴訟法第159條之2、第159條之3有關傳聞法
    則例外之要件，惟公訴人及被告乙○○就前開審判外之言詞
    陳述之證據能力，迄於本案言詞辯論終結前均未聲明異議，
    本院審酌該等言詞或書面陳述作成之情況，核無違法取證及
    證明力明顯過低之瑕疵，認為以之作為證據亦屬適當，故依
    諸上開規定，上開證人於警詢、偵訊時之證述，均具有證據
    能力。
二、訊據被告矢口否認有何公訴人所指之竊盜犯行，辯稱：伊當
    天早上去運動時，在農兵橋頭旁邊看到紅包，撿起來看到裡
    面有禮券，另外紅包旁邊有1 個袋子，裡面有一些證件，回
    家後，不知道禮券怎麼用，有打電話去問，當天下午就去那
    間書店，老闆說不能換錢，只能買書，伊要離開書店時，警
    察就來了，確實沒有偷東西，且伊有吃精神方面的藥，吃了
    以後會夢遊，不知道自己做了什麼事云云，惟查：
（一）上開事實業據被害人即證人甲○○及證人劉明足於警詢時
      證述明確，且被害人所有遭竊之皮夾1 只（內有甲○○之
      身分證、機車駕駛執照、健保卡、林妍彧之健保卡、林劭
      彧之健保卡各1張、遠東百貨公司會員卡1張）及國泰世華
      銀行存簿1 本等物，係在被告居住之花蓮縣花蓮市○○○
      街10號住處之2 樓房間查獲乙節，為被告所不否認，並有
      勘察採證同意書、搜索、扣押筆錄、扣押物品目錄表、贓
      物認領保管單各1紙及現場照片12 張等在卷可稽，堪信屬
      實。
（二）又被害人甲○○所有上開物品係於97年12月20日12時許，
      放在其住處即花蓮縣花蓮市○○路28 6號前騎樓機車置物
      箱遭竊等情，業據被害人即證人甲○○於警詢時證述明確
      （見警卷第3 頁），而被告於警、偵訊及於本院審理時卻
      均辯稱：伊在97年2月20 日早上運動時，在農兵橋頭旁撿
      到的云云，顯與被害人之指述遭竊之時間不符，被告辯稱
      撿到的時間反比被害人遭竊之時間為早，即有矛盾，且衡
      諸常情，「嗎哪書房」發行之禮券亦屬有價證券之一種，
      他人竊得該禮券即向「嗎哪書房」購買圖書等物或轉賣他
      人銷贓，豈有隨便將之丟棄之理，是被告辯稱於上開、時
      地拾獲被害人甲○○所有遭竊之物品云云，要屬卸責之詞
      ，不足採信。
（三）至於被告雖因患有精神疾病曾至行政院衛生署花蓮醫院就
      診，然其服用該醫院開立之抗精神病藥物、安眠藥、抗憂
      鬱劑、抗膽鹼類等藥物，除服用高劑量之安眠藥時會造成
      鎮靜、昏睡之副作用外，其餘藥物在處方劑量下皆無法致
      被告有陷於精神耗弱之程度，此有行政院衛生署花蓮醫院
      98年3月19日花醫歷字第0980001723號函所附醫師說明1紙
      附卷可稽，可見被告服用上開藥物後，並不會發生夢遊之
      副作用，是被告上開辯解亦無足採信。又觀以被告於竊取
      被害人所有之禮券後，還打電話去「嗎哪書房」詢問，隨
      即於當天下午至該書店欲兌換現金等情，足見被告當時之
      意識清楚，並無因精神障礙致其無法辨識其行為違法或欠
      缺辨識而行為之能力，或是其辨識之能力有顯著減低之情
      事，本院認被告應無送請鑑定其精神狀態之必要，併此敘
      明。
（四）綜上所述，被告所犯本件竊盜犯行之事證明確，應依法論
      科。
三、核被告所為，係犯刑法第320條第1項之竊盜罪。又被告有前
    開所述之科刑及執行記錄，此有臺灣高等法院被告前案紀錄
    表在卷可憑，其於受有期徒刑執行完畢後，5 年以內故意再
    犯本件有期徒刑以上之罪，為累犯，應依刑法第47條第1 項
    規定加重其刑。爰審酌被告有多項前科紀錄，素行非佳，犯
    罪之手段、目的，竊取物品之價值，遭竊之物品業由被害人
    領回，損失不大，暨其犯罪後否認犯罪之態度等一切情狀，
    量處如主文所示之刑，並諭知易科罰金之折算標準，以示儆
    懲。
據上論斷，依刑事訴訟法第299條第1項前段，刑法第320條第1項
、第47條第1項、第41條第1項前段，刑法施行法第1條之1，判決
如主文。
本案經檢察官張立中到庭執行職務。
中    華    民    國    98    年    4     月    28    日
                  刑事第三庭    法  官  許乃文
以上正本證明與原本無異。
如不服本判決應於收受送達後10日內向本院提出上訴書狀，並應
敘述具體理由。其未敘述上訴理由者，應於上訴期間屆滿後20日
內向本院補提理由書 (均須按他造當事人之人數附繕本)「 切勿
逕送上級法院」。告訴人或被害人如對於本判決不服者，應具備
理由請求檢察官上訴，其上訴期間之計算係以檢察官收受判決正
本之日期為準。
中    華    民    國    98    年    4     月    28    日
                                書記官
附錄本判決論罪之法律條文：
中華民國刑法第320條第1項
意圖為自己或第三人不法之所有，而竊取他人之動產者，為竊盜
罪，處5年以下有期徒刑、拘役或5百元以下罰金。


司法院資訊處製作；財團法人民間司法改革基金會備份。
